臺灣彰化地方法院北斗簡易庭民事裁定
111年度斗簡字第6號
原      告  吳仲信  

訴訟代理人  林明勳律師
被      告  林再祥  
訴訟代理人  陳盈雯律師
上列當事人間請求拆屋還地等事件，本院裁定如下：
    主    文
原告應於本裁定送達後五日內補繳第一審裁判費新臺幣壹萬玖仟
零壹拾捌元，如逾期未繳，即駁回其訴。
    理    由
一、按提起民事訴訟，應依民事訴訟法第77條之13規定繳納裁判
    費，此為起訴必備之程式。又訴訟標的之價額，由法院核定
    。核定訴訟標的之價額，以起訴時之交易價額為準；無交易
    價額者，以原告就訴訟標的所有之利益為準。以一訴主張數
    項標的者，其價額合併計算之；但所主張之數項標的互相競
    合或應為選擇者，其訴訟標的價額，應依其中價額最高者定
    之。訴訟標的之價額不能核定者，以民事訴訟法第466條所
    定不得上訴第三審之最高利益額數加10分之1定之，民事訴
    訟法第77條之1第1項、第2項、第77條之2第1項、第77條之1
    2分別定有明文。次按鄰地通行權之行使，在土地所有人方
    面，為其所有權之擴張，在鄰地所有人方面，其所有權則因
    而受限制，參照民事訴訟法第77條之5規定之法意，鄰地通
    行權訴訟標的之價額，如主張通行權之人為原告，應以其土
    地因通行鄰地所增價額為準；如否認通行權之人為原告，則
    以其土地因被通行所減價額為準（最高法院78年台抗字第35
    5號判例參照）。再按以土地返還請求權為訴訟標的，其訴
    訟標的價額，應以土地之交易價額即市價為準。土地若無實
    際交易價額，得以原告起訴時土地當期公告現值為交易價額
    ，核定訴訟標的價額（最高法院101年度台抗字第841號民事
    裁定參照）。末按原告之訴，有起訴不合程式或不備其他要
    件者，依其情形可以補正經審判長定期間命其補正而不補正
    者，法院應以裁定駁回之，民事訴訟法第249條第1項第6款
    亦有明定。此規定於簡易訴訟程序仍適用之，此觀同法第43
    6條第2項規定自明。
二、經查，原告訴之聲明第1項請求被告不得妨礙原告就被告所
    有坐落彰化縣○○鄉○○○段0000地號土地（下稱系爭1132地號
    土地）如彰化縣二林地政事務所民國110年5月18日二土測字
    第995號土地複丈成果圖（下稱附圖）所示編號C1部分土地
    行使通行權，其訴訟標的價額，揆諸上開說明，應以原告所
    有之土地因通行系爭1132地號土地所增價額核定之。惟原告
    未於訴狀載明因通行鄰地使其土地增加之價額，亦無提供相
    關資料足供酌定，使本院無從核定訴訟標的價額，堪認屬不
    能核定之情形，依民事訴訟法第77條之12規定，以同法第46
    6條所定不得上訴第三審之最高利益額數加10分之1即新臺幣
    （下同）1,650,000元定之。
三、又原告訴之聲明第2項請求被告應將坐落彰化縣○○鄉○○○段00
    00地號土地（下稱系爭1124地號土地）上如附圖所示編號A2
    、A3、A4部分地上物拆除，並將土地返回原告。依上開說明
    ，原告因訴訟可受利益之客觀價額，應以被告占用原告所有
    土地部分於起訴時之交易價額計算，此部分訴訟標的價額核
    定為10,375元【計算式：被告占用原告所有系爭1124地號土
    地如附圖所示編號A2部分（面積4.65平方公尺）、編號A3部
    分（面積2.65平方公尺）、編號A4部分（面積4.49平方公尺
    ）面積共11.79平方公尺×系爭1124地號土地起訴時公告土地
    現值880元/平方公尺≒10,375元（元以下四捨五入）】。
四、另原告訴之聲明第3項請求被告應將坐落彰化縣○○鄉○○○段00
    00地號土地（下稱系爭1125地號土地）上如附圖所示編號B1
    、B2部分地上物拆除，並將土地返回原告及其他全體共有人
    。依上開說明，原告因訴訟可受利益之客觀價額，應以被告
    占用原告共有土地部分於起訴時之交易價額計算，此部分訴
    訟標的價額核定為150,788元【計算式：被告占用原告共有
    系爭1125地號土地如附圖所示編號B1部分（面積48.65平方
    公尺）、編號B2部分（面積122.70平方公尺）面積共171.35
    平方公尺×系爭1125地號土地起訴時公告土地現值880元/平
    方公尺＝150,788元】。
五、綜上，本件訴訟標的價額，依前開民事訴訟法第77條之2第1
    項前段規定併算價額後，合計為1,811,163元，應徵第一審
    裁判費19,018元，茲依民事訴訟法第436條第2項、第249條
    第1項但書之規定，限原告於本裁定送達後5日內補繳，逾期
    不繳，即駁回其訴，特此裁定。
中　　華　　民　　國　　111 　年　　8 　　月　　12　　日
    　　　　　　　臺灣彰化地方法院北斗簡易庭
                          法  官　楊鑫忠
以上正本係照原本作成。
如不服本裁定關於訴訟標的價額核定部分，應於送達後10日內提
出抗告狀，並繳納抗告費新臺幣1,000元；其餘關於命補繳裁判
費部分不得抗告。
中　　華　　民　　國　　111 　年　　8 　　月　　12　　日
    　    　　　　　　　　書記官  張清秀